【裁判字號】    90,交上易,1496
【裁判日期】    901024
【裁判案由】    過失傷害
【裁判全文】
臺灣高等法院臺南分院刑事判決            九十年度交上易字第一四九六號    Ｇ
      上  訴  人  臺灣嘉義地方法院檢察署檢察官
      被      告  乙  ○  ○
右上訴人因被告過失傷害案件，不服臺灣嘉義地方法院九十年度交易字第八四號中華
民國九十年七月四日第一審判決（起訴案號：臺灣嘉義地方法院檢察署九十年度偵字
第九０三號），提起上訴，本院判決如左：
      主      文
上訴駁回。
      事      實
一、乙○○於民國九十年一月十一日上午十一時許，騎乘車牌號碼ＴＫＰ─九三八號
    機車，沿嘉義縣大林鎮慈濟醫院往榮林陸橋，由東往西方向行駛，途經該橋下涵
    洞未劃標線之道路，理應注意汽車除行駛於單行道或指定行駛於左側車道外，在
    未劃有標線之道路，應靠右行駛，而依當時情形，又無不能注意之情事，竟疏未
    注意靠右行駛，超越道路中央，遂於通過上開涵洞時，撞擊適由對向駛來甲○所
    騎乘車牌號碼ＴＬＢ─八００號之機車，致甲○人車倒地，使甲○受有左側遠端
    腓骨骨折之傷害。乙○○於本件車禍發生後，在未被有偵查犯罪職權之機關或公
    務員查知其為犯人前，即主動向接獲報案而至現場處理之嘉義縣警察局民雄分局
    大林分駐所警員張高源自首，進而接受本件裁判。
二、案經乙○○向員警張高源自首暨甲○訴由嘉義縣警察局民雄分局報請臺灣嘉義地
    方法院檢察署檢察官偵查起訴。
      理      由
一、訊據被告乙○○固坦承於前揭時、地，與告訴人甲○發生車禍等語不諱，惟矢口
    否認有何過失犯行，辯稱：伊當時駕車行駛至事發地點時，係靠右行駛，並未超
    越道路中央行駛云云。經查：
  (一)事發地點留有告訴人甲○機車經倒地後，由該機車油孔所流下汽油之油漬，而該
    油漬處涵洞即道路之寬度為三點八一公尺至三點七七公尺等情（因油漬為一整片
    所以寬度不一），此經被告乙○○與告訴人甲○確認無訛，並據原審先後二次到
    場勘驗屬實，製有勘驗筆錄在卷可按。而於原審九十年三月十六日，到場勘驗時
    ，因油漬痕跡尚未完全消除，原審遂命被告乙○○與告訴人甲○共同指出並確認
    油漬範圍後，經原審丈量結果，油漬距北邊涵洞最近距離為二點四公尺，距南邊
    涵洞則有一點四公尺等情，有前開勘驗筆錄在卷可按，並有現場照片附卷足憑（
    原審卷第十二頁）。
  (二)嗣原審為求事發當時兩車撞及地點與油漬位置之相關性，乃於九十年六月八日再
    至現場前開位置，命告訴人將其所騎乘之車牌號碼ＴＬＢ─八００號機車之前車
    輪中心點置於距涵洞（即道路邊緣）北邊二點０六公尺處，將該車往右（南）倒
    下，並將該機車之油孔打開，讓油箱內之汽油自由落下相當數量，使汽油自由散
    開，則汽油經散開後，其油漬最北端距該涵洞北端有二點一二公尺等情，亦經原
    審到場勘驗無訛，有上開勘驗筆錄附卷可憑。
  (三)比較事發時油漬距北邊涵洞最近距離為二點四公尺，而於原審九十年六月八日模
    擬之油漬，其油漬最北端距該涵洞北端僅為二點一二公尺，有如前述，故二者差
    距為０點二八公尺，可見事發時告訴人機車之前車輪中心點位置，應距涵洞北邊
    二點０六公尺再加上０點二八公尺即二點三四公尺至明。
  (四)又油漬處涵洞（即道路）之寬度為三點八一公尺至三點七七公尺等情，有如前述
    ，則以較寬鬆之標準為三點八一公尺，是該涵洞（即道路）之中點應為各距南、
    北邊涵洞一點九０五公尺至明。而事發當時告訴人機車前車輪之中心位置既距北
    邊涵洞有二點三四公尺，有如上述，是事發當時告訴人所騎乘之機車確行經在涵
    洞道路中心線右側甚遠之位置。
  (五)綜上所述，事發當時，告訴人所騎乘之機車既行經在涵洞道路中心線右側甚遠之
    位置，竟與被告所駕駛之前揭機車發生撞及，顯見於前揭時、地，被告所駕駛之
    機車，確逾越道路中心線行駛，而與告訴人甲○所騎乘之機車發生本件車禍事故
    無訛，是被告以伊當時駕車行駛至事發地點時，係靠右行駛，並未超越道路中央
    行駛等語置辯，核與事實不符，委無可採。
  (六)此外，被告如何於前揭時、地，逾越道路中心線，駕車撞及告訴人甲○等情，亦
    據告訴人迭次指訴在卷，而告訴人甲○確因本件車禍受有左側遠端腓骨骨折之傷
    害，並有財團法人佛教慈濟綜合醫院所出具之診斷證明書一紙附卷可稽，事證已
    甚明確。
二、按汽車除行駛於單行道或指定行駛於左側車道外，在未劃標線之道路，應靠右行
    駛，道路交通安全規則第九十五條定有明文。查：被告乙○○係合法考領有駕駛
    執照之人，此有道路交通事故調查報告表之記載附卷可據，是其對於上開規定自
    應知之甚稔。又肇事當時係晴天，為未劃標線之道路，其路況為乾燥、無缺陷、
    無障礙之柏油路面，此亦有前開調查報告表及現場照片在卷可稽，足見被告當時
    亦無不能注意之情事，其竟應注意能注意而疏未注意肇致本件事故，自應負過失
    罪責甚明。而告訴人甲○確因本件車禍受有左側遠端腓骨骨折之傷害，已如前述
    ，則被告乙○○之過失犯行與告訴人甲○傷害間，顯有相當因果關係，是被告乙
    ○○過失犯行堪以認定。
三、核被告乙○○所為，係犯刑法第二百八十四條第一項之過失傷害罪。其於肇事後
    在未被有偵查犯罪職權之機關或公務員查知其為犯人前，即主動向接獲報案而至
    現場處理之嘉義縣警察局民雄分局大林分駐所警員張高源自首等情，業據證人張
    高源於原審到場勘驗時證述綦詳，其並因而接受本件之裁判，應依刑法第六十二
    條前段之規定，減輕其刑。
四、原審援引刑事訴訟法第二百九十九條第一項前段，刑法第二條第一項前段、第二
    百八十四條第一項、第六十二條前段、第四十一條第一項前段，罰金罰鍰提高標
    準條例第一條前段、第二項之規定，並參酌被告過失程度、造成告訴人前揭所受
    之傷害尚非嚴重，及其犯後仍卸飾犯行，顯見其並無悔悟之心，且迄今尚未與告
    訴人達成和解，拒絕賠償告訴人所受之損害等一切情狀，量處拘役伍拾日，並諭
    知易科罰金之折算標準。及又以刑法第四十一條原規定：「犯最重本刑為三年以
    下有期徒刑以下之刑之罪，而受六月以下有期徒刑或拘役之宣告，因身體、教育
    、職業或家庭之關係，執行顯有困難者，得以一元以上三元以下折算壹日，易科
    罰金。」，惟該條文業於九十年一月四日修正為（第一項）：「犯最重本刑為五
    年以下有期徒刑以下之刑之罪，而受六月以下有期徒刑或拘役之宣告，因身體、
    教育、職業或家庭之關係，執行顯有困難者，得以一元以上三元以下折算壹日，
    易科罰金。但確因不執行所宣告之刑，難收矯正之效，或難以維持法秩序者，不
    在此限」，（第二項）：「併合處罰之數罪，均有前項情形，其應執行之刑逾六
    月者，亦同。」，並於九十年一月十日經總統公布施行，於九十年一月十二日生
    效，本件被告犯罪時間係在舊法時期，新法未生效前，比較新舊法結果，以新法
    對被告並無不利，自應適用新法等情。本院經核其認事用法，均無不當，量刑亦
    稱妥適。檢察官依告訴人之請求上訴，指摘原判決量刑過輕不當，為無理由，應
    予駁回。
五、又被告乙○○經合法傳喚，於本院言詞辯論期日，無正當理由未到庭，爰不待其
    陳述，逕行判決。
據上論斷，應依刑事訴訟法第三百六十八條、第三百七十一條，判決如主文。
本案經檢察官楊治宇到庭執行職務。
中    華    民    國      九十      年      十      月      二十四      日
                                  臺灣高等法院臺南分院刑事第六庭
                                      審判長法官  楊    明    章
                                            法官  戴    勝    利
                                            法官  顏    基    典
右正本證明與原本無異。
不得上訴。
                                      法院書記官  呂    嘉    文
中    華    民    國      九十      年      十      月     二十五       日
附錄本判決論罪科刑法條：
刑法第二百八十四條第一項：
因過失傷害人者，處六月以下有期徒刑、拘役或五百元以下罰金，致重傷者，處一年
以下有期徒刑、拘役或五百元以下罰金。


司法院資訊處製作；財團法人民間司法改革基金會備份。
